臺灣高等法院交通事件裁定　　　　　　　　　　　九十一年度交抗字第一一四○號
　　抗　告　人
　　即受處分人 甲○○　男　七.
右列抗告人因違反道路交通管理處罰條例案件，不服臺灣桃園地方法院中華民國九十
一年十一月二十六日所為裁定（九十一年度交聲字第四九號），提起抗告，本院裁
定如左：
    主  文
抗告駁回。
    理  由
一、原裁定意旨略以：按道路交通案件處理辦法所稱之交通案件，係指違反道路交通
    管理處罰條例經公路主管機關或警察機關或其聯合設置之裁決機關處罰後，聲明
    異議之案件，從而未經前開裁決機關裁決之案件，即非該辦法所稱之交通案件，
    自不得逕予聲明異議，此觀道路交通案件處理辦法第二條第一款之規定自明；再
    道路交通管理處罰條例第八十七條第一項之聲明異議，係對於主管機關所為處罰
    請求救濟之方法，惟其聲明異議，應於裁決後，始得為之；又交通法庭認聲明異
    議不合法律上之程式者，應以裁定駁回之，道路交通案件處理辦法第十八條前段
    亦定有明文。經查，本件異議人收受舉發通知單後，並未依規定至該管機關交通
    部公路局新竹區監理所桃園監理站聽候裁決，而逕向原審聲明異議，此經原審向
    前開機關查覆無誤，有該站九十一年十一月一日（九十一）竹監桃字第二六一六
    一號函附卷可稽。是本件違規事件既未經主管機關裁決，即非道路交通案件處理
    辦法所稱之交通案件，異議人逕向原審具狀聲明異議，依前揭說明，自有未合。
    且該舉發通知單上應到案處所欄明載為「桃園監理站」，故異議人誤向原審聲明
    異議，諒難謂係政府陷害人民。綜上，本件異議為不合法，爰裁定駁回其異議。
二、抗告意旨略以：舉發違反道路交通管理事件通知單內「須至應到案處所聽候裁決
    」處未勾記，抗告人無法適從，故不能歸罪予抗告人。抗告人於九十一年九月六
    日具文向桃園縣警察局交通隊申訴並將副本抄送桃園監理所，桃園縣警察局於九
    十一年九月十七日以桃警交字第○九一○○八七五九五號函囑二十日內向管轄地
    方法院聲明異議，並將上開函文正本送達主管機關桃園監理所，該主管機關未按
    人民申請案件處理期限迅速通知抗告人應辦事項，竟拖延三十八天於九十一年十
    月二十五日始發文通知抗告人到監理站開具裁決書並將辦理程序詳細告知，惟抗
    告人已依照警局囑咐於期限內九十一年十月九日具文向原審聲明異議已無濟於事
    。綜上所述，異議人實無法理解辦理程序問題，本案錯在主管機關延誤函告，請
    貴院撤銷原裁定，並重新裁定免罰云云。
三、按本條例所定罰鍰之處罰，行為人接獲違反道路交通管理事件通知單後，於十五
    日內得不經裁決，逕依第九十二條第三項之罰鍰基準規定，向指定之處所繳納結
    案；不服舉發事實者，應於十五日內，向處罰機關陳述意見；其不依通知所定期
    限前往指定處所聽候裁決，且未依規定期限繳納罰鍰結案或向處罰機關陳述意見
    者，處罰機關得逕行裁決之。又受處分人不服第八條主管機關所為之處罰，得於
    接到裁決書之翌日起二十日內，向管轄地方法院聲明異議，道路交通管理處罰條
    例第九條第一項、第八十七條第一項分別定有明文。（按：道路交通管理處罰條
    例業於民國九十一年七月三日修正公佈，並依民國九十一年八月十四日行政院院
    臺交字第0910040676號令發布定自九十一年九月一日施行，其中第九條條文亦經
    修正，惟依程序從新原則，自應適用修正後之規定）。
四、經查，本件桃園縣警察局桃警交相字第Ｄ00000000號舉發違反道路交通
    管理事件通知單上雖係勾記「得採語音轉帳、郵繳或向金融機構繳納罰鍰」，而
    未勾記「須至應到案處所聽候裁決」之欄位（見原審卷第五頁），惟依上開道路
    交通管理處罰條例第九條第一項規定行為人接獲通知單後，得逕向指定處所繳納
    罰鍰，係指行為人認舉發事實與違規情形相符者，此觀之同項後段區分不服舉發
    事實者之相關法律程序，及違反道路交通管理事件統一裁罰標準及處理細則第四
    十八條第一項之規定甚明，且抗告人於本件抗告意旨亦自承其於收受該舉發通知
    單後即於九十一年九月六日向桃園縣警察局提出申訴，桃園縣警察局嗣於九十一
    年九月十七日以桃警交字第○九一○○八七五九五號函之副本函覆抗告人，有上
    開函文附卷可稽（見原審卷第四頁），而參諸上開函文說明四所記載：「四、本
    件副知申訴人（檢還通知書正本及採證照片二張），如仍不服，請依道路交通管
    理處罰條例第八十七條第一項規定於接到裁決書之翌日起二十日內向管轄地方法
    院聲明異議。」等語，並非告知抗告人應直接向原審聲明異議，而須先接到裁決
    書方得提起聲明異議，則抗告人直接具狀向原審聲明異議，即有誤認。又上開函
    文既明白記載異議之程序如上，抗告人應已知悉，則縱上開舉發通知書未勾記「
    須至應到案處所聽候裁決」之欄位，且原處分機關於九十一年十月二十五日方以
    （九十一）違稽Ｄ字第一四四一四號函告知抗告人至監理站開具裁決書，亦無抗
    告人所稱延誤函告之情事，抗告人無法以此卸責。綜上所述，原審以抗告人未經
    主管機關裁決，並非道路交通案件處理辦法所稱之交通案件，抗告人逕向原審具
    狀聲明異議，其異議為不合法律上之程式，而予以駁回，並無不合。抗告人仍執
    前詞提起抗告，為無理由，應予駁回。
五、據上論結，應依道路交通案件處理辦法第二十六條，刑事訴訟法第四百十二條，
    裁定如主文。
中     華     民      國      九十一     年     十二     月             日
                                  臺灣高等法院交通法庭
                                      審判長法  官  葉  騰  瑞
                                            法  官  莊  明  彰
                                            法  官  黃  國  忠
右正本證明與原本無異。
不得再抗告。
                                            書記官  劉  貞  達
中      華      民      國    九十一 年    十二    月    三 十一     日
